最高法院刑事判決　　　　　　九十四年度台上字第三二三二號
　　上　訴　人　甲○○
　　　　　　　　　　　　18號.
上列上訴人因偽造文書案件，不服台灣高等法院台中分院中華民
國九十一年八月二十七日第二審更審判決（九十一年度上更(一)字
第四二號，起訴案號：台灣台中地方法院檢察署八十七年度偵字
第八八六七號），提起上訴，本院判決如下：
    主  文
原判決撤銷，發回台灣高等法院台中分院。
　　理　由
本件原判決認定：上訴人甲○○係竹泰玻璃有限公司（下稱竹泰
公司）之執行業務股東，負責公司業務之執行，該公司於民國八
十六年三月二十七日向財政部台中關稅局（下稱台中關稅局）報
運進口玻璃製品一批（報單號碼：ＤＡ／ＢＣ／／Ｕ６１４／
９０２６號），上訴人為達逃漏進口貨物關稅之目的，竟與負責
報關業務之蔡銘湟（未據起訴）基於行使偽造私文書、業務上登
載不實文書之犯意聯絡，於八十六年三月十八日至二十六日間某
日，由蔡銘湟依上訴人提供Ｊ．Ｇ．ＤＵＲＡＮＤ＆ＣＩＥ公司
提供之發票，在台中縣梧棲鎮銘洋報關行偽造交易單價較低之發
票，並囑不知情之不詳姓名者在其上偽簽Ｊ．Ｇ．ＤＵＲＡＮＤ
＆ＣＩＥ 公司Angle之署押三枚，且於執行報關業務時所應檢附
之進口報單上之價格欄內，虛列上開偽造發票上之交易單價，於
同年三月二十七日檢送台中關稅局申報進口貨物，足以生損害台
中關稅局對核稅之正確性及Ｊ．Ｇ．ＤＵＲＡＮＤ＆ＣＩＥ公司
、Angle等情。因而撤銷第一審之判決，改判依想像競合犯從一
重論處上訴人共同行使偽造私文書，足以生損害於公眾及他人罪
刑，固非無見。
惟查：(一)、未經合法調查之證據，不得作為判斷之依據；又卷宗
內之筆錄及其他文書可為證據者，應向被告宣讀或告以要旨，刑
事訴訟法第一百五十五條第二項、第一百六十五條第一項分別定
有明文。此項之公開審判期日所應踐行之程序，亦為第二審程序
所準用，否則即係於審判期日應調查之證據未予調查，若採為裁
判基礎，其判決當然違背法令。原判決以「參以被告（上訴人）
於偵查中經訊問為何申報較低的單價？答稱：我跟廠商討價還價
，後來廠商說我若一次可以買十櫃的話，他要以這種價錢賣給我
等語（詳偵查卷第二十七頁），益見被告與蔡銘湟間就本件犯行
有犯意聯絡」（見原判決第四頁末行至次頁第三行），而併採為
其論罪所憑之證據。惟原審於審判期日，對於上訴人在朱雅筠涉
嫌偽造文書案件（八十七年度偵字第七三二一號）偵查中以證人
身分應訊之前揭供述，未依上開規定將該筆錄內容向上訴人宣讀
或告以要旨（見更(一)卷第一二○至一二二頁），予以上訴人辯解
之機會，即逕採為判斷上訴人與蔡銘湟共同犯罪事實、論處罪刑
之重要證據資料，難認適法。(二)、事實之認定，應憑證據，如未
能發現相當證據，或證據不足以證明，自不能以推測或擬制之方
法，以為裁判之基礎。原判決事實欄認定上訴人與蔡銘湟基於犯
意之聯絡，由蔡銘湟依上訴人提供Ｊ．Ｇ．ＤＵＲＡＮＤ＆ＣＩ
Ｅ公司製作之發票，予以偽造，並在進口報單上虛列不實之交易
單價等情，惟理由中除說明蔡銘湟供述：其係依上訴人提供之裝
貨明細去製作發票云云，顯與事實不合，無可採信外，並未進一
步論述本件如何係由上訴人提供發票，而由蔡銘湟偽造之認定理
由及依據，即遽謂「蔡銘湟為了能繼續處理被告公司之報關業務
，而偽造附表（原判決附表）之發票、進口報單自屬可能」（見
原判決第四頁第十一至十二行），資為不利上訴人之論證之一，
顯係以推測之詞為其判斷之基礎，又屬可議。另原判決既認上訴
人係竹泰公司之執行業務股東，負責公司業務之執行，則其委託
蔡銘湟辦理本件玻璃製品進口報關，自係為竹泰公司之營業利益
而執行該業務上行為；惟原判決理由中竟論述「況貨物高價低報
，所得核課較低稅額之利益係委託進口報關之被告（上訴人）所
得」（見原判決第四頁第十六至十七行），為其憑以認定上訴人
有逃漏關稅之依據，而未說明何以核課較低進口貨物關稅之利益
係由上訴人所得，而非竹泰公司之理由，亦有判決理由矛盾及不
載理由之違誤。上訴意旨指摘原判決不當，非無理由，應認仍有
發回更審之原因。
據上論結，應依刑事訴訟法第三百九十七條、第四百零一條，判
決如主文。
中　　華　　民　　國　九十四　年　　六　　月　 十六 　日
                      最高法院刑事第十二庭
                          審判長法官  謝　俊　雄
                                法官  陳　世　雄
                                法官  蘇　振　堂
                                法官  吳　信　銘
                                法官  徐　文　亮
      本件正本證明與原本無異
                                      書  記  官
中　　華　　民　　國　九十四　年　　六　　月　二十二　日
                                                Ａ
